【裁判字號】    95,上訴,1908
【裁判日期】    951024
【裁判案由】    偽造文書
【裁判全文】
臺灣高等法院刑事判決                95年度上訴字第1908號
上  訴  人
即自訴人    盈碩國際股份有限公司
兼上代
表人        乙○○
前二人共同
自訴代理人  丁志達律師
            陳錫川律師
            石宜琳律師
上  訴  人
即  被  告  丙○○
            戊○○
            丁○○原名林榮枝
前三人共同
選任辯護人  金學坪律師
            王令冠律師
上列上訴人因被告等偽造文書案件，不服臺灣板橋地方法院92年
度自字第227號，中華民國95年1月26日第一審判決（移送併辦案
號：台灣板橋地方法院檢察署94年度他字第1670號及台灣台北地
方法院檢察署95年度偵字第9814號），提起上訴，本院判決如下
：
    主  文
原判決關於丙○○、丁○○、戊○○部分均撤銷。
丙○○共同連續行使偽造私文書，足以生損害於公眾及他人，處
有期徒刑陸月，如易科罰金，以參佰元折算壹日。如附表（六）
、（七）所示之文書及附表所示之印文、印章均沒收。
丁○○共同連續行使偽造私文書，足以生損害於公眾及他人，處
有期徒刑伍月，如易科罰金，以參佰元折算壹日。如附表（六）
、（七）所示之文書及（一）至（六）、（八）所示之印文、印
章均沒收。
戊○○共同行使偽造私文書，足以生損害於公眾及他人，處有期
徒刑肆月，如易科罰金，以參佰元折算壹日。如附表（一）至（
五）、（八）所示之印文、印章沒收。
    事  實
一、丙○○原係盈碩國際股份有限公司（下稱盈碩公司）之董事
    長，於民國91年5月間，經「股東臨時會」改選乙○○為董
    事長而解職，因丙○○未出席上開股東臨時會，遂不承認該
    次改選之結果，並與乙○○間發生經營權之糾紛，並衍生諸
    多民、刑事訴訟。丙○○為重掌「盈碩公司」之董事會以取
    得公司經營權，明知自91年5月9日起，盈碩公司即由乙○○
    擔任董事長，洪肇隆、林麗鈴分任董事，謝在霖任監察人，
    期間自91年5月9日起至94年5月8日止，並於91年5月14日向
    經濟部中部辦公室辦理登記，迄未變更，詎竟基於偽造文書
    之概括犯意，於92年4月初某日，與有共同偽造文書犯意聯
    絡之丁○○（原名林榮枝）、戊○○、許登鴻（另行審理）
    等人，明知「盈碩公司」之代表人乙○○並未召集股東會，
    亦未在盈碩公司所在之台北縣三重市○○路○段192號8樓，
    或同址13樓該公司之會議室內，召開股東臨時會進行何項議
    程，竟虛構乙○○於92年4月7日上午10時許，在上址盈碩公
    司內舉行「股東臨時會」，自任主席，雖許登鴻未在場，然
    以許登鴻名義擔任會議紀錄，進行變更章程及改選董監事之
    議程，將原任董監事全部解任，並改選丙○○、林榮枝、許
    登鴻為董事，戊○○為監察人等情節，由丙○○利用不知情
    之「安侯建業會計師事務所」經理林雪華，依其所提供之不
    實資料，在台北市○○○路○段156號4樓會計師事務所內，
    以「盈碩公司」之名義製作如附表（一）、（二）、（三）
    、（四）所示之「盈碩國際股份有限公司章程」、「盈碩國
    際股份有限公司股東名冊」、「盈碩國際股份有限公司股東
    臨時會議事錄」、「盈碩國際股份有限公司董事會議事錄」
    ，再由丙○○取回後，在不詳地點，以其偽刻如附表（八）
    之「盈碩國際股份有限公司」及「乙○○」之印章各1顆，
    偽造如附表所示之印文數枚，以此方法偽造上開私文書，並
    在如附表（五）「股份有限公司變更登記表」上偽造「盈碩
    國際股份有限公司」之印文1枚，交由不知情之林雪華持以
    向經濟部中部辦公室行使，辦理上開事項之變更登記，使該
    管承辦公務員因此陷於錯誤，誤認盈碩公司業已變更上開登
    記事項，而將此不實之事項，登載於職務上所掌之股份有限
    公司變更登記事項資料中，並於92 年4月17日以經授中字第
    09231951390號函准予登記，足以生損害於盈碩公司、乙○○，及經濟部中部辦公室對公司登記資料管理之正確性，經
    乙○○向經濟部中部辦公室申請查閱上開登記資料，始知悉
    上情。嗣丙○○基於前開行使偽造文書之概括犯意，於臺灣
    板橋地方法院民事庭中92年度訴字第2084號案件審理中提出
    議事錄影本而行使之。
二、乙○○為阻止丙○○、丁○○、許登鴻行使盈碩公司之董事
    職權，遂於92年10月16日與案外人林麗鈴、洪肇隆（均為原
    盈碩公司董事），以丙○○、丁○○、許登鴻3人為相對人
    ，具狀向臺灣板橋地方法院民事庭聲請假處分，請求禁止丙○○行使盈碩公司董事長之職權，禁止丙○○、丁○○、許
    登鴻3人行使董事職權，並經臺灣板橋地方法院以92年度全
    字第22號假處分事件審理。詎丙○○、丁○○、許登鴻3人
    為求免予假處分，竟由被告丙○○基於偽造文書之概括犯意
    ，在不詳地點，偽造「乙○○」之印文1枚，偽造如附表（
    六）所示之「股份歸還同意書」，上載乙○○未經黃贊光、
    戊○○之同意，擅將渠2人名義之股份，移轉登記在林麗鈴
    、洪肇隆名下，已取得黃、蕭2人之諒解，故同意歸還上開
    股份，並將股東洪肇隆、王建堂、謝在霖、徐耀鈞名下之股
    份均歸還丙○○，並由丙○○全權負責經營盈碩公司，且願
    配合辦理變更登記等情，旋由丙○○、丁○○、許登鴻3人
    承前揭同一行使偽造文書之概括犯意聯絡，共同持以行使提
    出於臺灣板橋地方法院民事庭，在該保全程序審理中主張該
    文書所載之內容為有利之證據方法，足以生損害於乙○○。
三、乙○○與丙○○因盈碩公司之經營權發生上開糾紛，並波及
    盈碩公司與乙○○經營之「道地國際股份有限公司」（下稱
    道地公司）間，在大陸地區商標授權之爭議，乙○○並於92
    年間具狀向大陸地區之北京人民法院主張丙○○涉有商標侵
    權之行為請求賠償。詎丙○○續承前揭同一偽造文書之概括
    犯意，於93年1月12日，在不詳地點，偽造如附表（七）「
    轉讓協議書」上「乙○○」之印文1枚，及其後身分證影本
    上「乙○○」之印文1枚，及「道地國際股份有限公司」之
    印文1枚，進而偽造該「轉讓協議書」，偽稱乙○○已代表
    道地公司將在大陸地區註冊之第672102、0000000、877988
    、0000000號商標回歸丙○○名下，並持以行使交付北京人
    民法院，足以生損害於乙○○及道地公司。
四、案經被害人盈碩公司代表人乙○○，及被害人乙○○提起自
    訴，暨台灣板橋地方法院檢察署檢察官、台灣台北地方法院
    檢察署檢察官移送併案審理。
    理  由
壹、程序部分：
一、按犯罪之被害人得提起自訴，刑事訴訟法第319條第1項前段
    定有明文，是公司為被害人時，應由代表人以公司之名義提
    起自訴，非他人所得代為。而何人為公司之代表人，悉依公
    司法之規定，並以公司在主管機關之登記事項為斷。本件自
    訴人盈碩公司提起自訴時，其公司登記之代表人為「丙○○
    」，台灣板橋地方法院於93年1月16日當庭命其於10日內補
    正，自訴人盈碩公司雖遲至94年11月30日，始提出公司登記
    事項卡（附於自證17號）及台北高等行政法院93年度訴字第
    1164號判決書，其上業已登記代表人為「乙○○」，是其於
    本案辯論終結前業已補正，其以「乙○○」為公司代表人提
    起之自訴為合法。而被告丙○○雖於92年7月31日另以自訴
    人盈碩公司代表人身分，以盈碩公司並未提起本件自訴為由
    ，具狀撤回盈碩公司部分之自訴，惟被告丙○○既非盈碩公
    司之合法代表人，依上開說明，其撤回自訴並不合法，本院
    應就本案自訴人為盈碩公司部分為實體審理；另被告等提出
    向台灣板橋地方法院確認股東會議不存在（94年訴字第866
    號）之起訴證明書1紙，請求停止審理，本院認依上說明，
    並無停止審理之必要，核先敘明。
二、自訴人乙○○於93年2月5日以書狀追加自訴丙○○、丁○○
    、許登鴻（另行審理）有關犯罪事實欄二「股份返還同意書
    」部分之犯罪事實；於94年10月5日於原審以書狀追加被告
    丙○○有關犯罪事實欄三「轉讓協議書」部分之犯罪事實；
    其雖以「追加自訴」之名意，但犯罪事實二、三部分與原起
    訴犯罪事實一部分，為連續犯，有裁判上一罪關係，為起訴
    效力所及，本院自當併予審理（若係追加「起訴」，則成在
    同一法院重覆起訴），此與刑事訴訟法第7條一人犯數罪之
    相牽連案件不同。自訴人乙○○於書狀中雖以「追加起訴」
    稱之，但其內容仍以刑事訴訟法第67條為依據，本院認其真
    意在促使本院注意，並無重覆起訴之意，自毋庸就此部分為
    不受理之判決，附此敘明。
三、刑事訴送法第159條之1第2項規定：「被告以外之人於偵查
    中向檢察官所為之陳述，除顯有不可信之情況者外，得為證
    據」；且本件被告及辯護人於審判程序同意作為證據，法院
    審酌該言詞陳述作成時之情況，並無顯有不可信之情況，認
    為適當，依刑事訴訟法第159條之5第1項定，亦得為證據，
    又本件被告、自訴人、選任辯護人等當事人，對於供述性與
    非供述性的證據能力，認對自証1之證據能力，沒有爭執，
    是其各該證據均有證據能力，應予敘明。
貳、被告丙○○、丁○○、戊○○有罪部分：
一、訊據被告丙○○、丁○○、戊○○固坦承於上揭時間出任盈
    碩公司董事、監察人之事實不諱，但均矢口否認被訴偽造文
    書之犯行，辯稱：92年4月7日上午確有召開「股東臨時會」
    ，渠等係經合法之改選程序而當選，並無偽造文書云云；被
    告林榮枝復辯稱：伊有參加股東會及董事會，但對當日尚有
    何人參加已不復記憶，許登鴻部分經由授權代理，沒有偽造
    ；轉讓協議書部分盜用印文，也不是偽造云云。被告戊○○
    則辯稱：伊雖未參加上午10點之股東臨時會，但有參加隨後
    11點所召開之董事會，僅聽聞被告丙○○提及要變更登記之
    事，但細節不清楚，並無偽造文書云云；而被告丙○○則另
    辯稱：（一）、伊原為盈碩公司之董事長，任期自88年3月
    26日起至91年3月25日止，發起人為丙○○、王建堂（董事
    ）、洪肇隆（董事）、謝在霖（董事）、黃贊光、徐耀鈞及
    戊○○，並由案外人林純精綜理公司事務。詎林純精與董事
    洪肇隆2人於88年3月26日盜刻黃贊光、戊○○之印章，私自
    將其2人之股份移轉予林麗鈴及自訴人乙○○。於91年5月9
    日，經自訴人乙○○勾結案外人洪肇隆，以被告丙○○不克
    主持股東臨時會為由，未經合法程序擅自推舉洪肇隆擔任會
    議主席，何弋彬為紀錄，非法召開股東臨時會，會中並改選
    乙○○、洪肇隆、林麗玲為董事，旋由自訴人乙○○出任董
    事長，並偽造該次會議紀錄等文書，向經濟部中部辦公室辦
    理變更登記，其間所涉不法情事，業經伊向台灣板橋地方法
    院檢察署提出告訴，經該署以93年度偵字第3328號偵查中。
    （二）、事後，自訴人乙○○為求得被告丙○○之諒解，於
    92 年2月22日出具事實欄第二項之「股份歸還同意書」，其
    上自訴人乙○○並承認擅自移轉黃贊光、戊○○2人股份之
    事實，並同意將上開股份連同其他股東之股份轉予被告丙○○，並同意由被告丙○○經營盈碩公司。自訴人乙○○又於
    92 年4月7日上午10時，前往台北市○○路161號1樓被告丙○○所經營之「台灣瓦格蘭股份有限公司」（下稱瓦格蘭公
    司）內，參加盈碩公司之股東臨時會，並當場交付「盈碩國
    際股份有限公司」、「乙○○」印章各1顆，且在如附表（
    三）所示之股東臨時會議事錄上用印，上開事實除被告等人
    外，尚有證人黃贊光在場目睹，是本案之印文皆屬真正，文
    書均為合法有效，並非偽造而來。（三）、本案遭自訴人乙○○所指偽造之印章，確屬自訴人乙○○所有，此可由91年
    11月10日，由自訴人乙○○親自用印，將自訴人盈碩公司指
    派「周茂霖」、「許登鴻」接替「王榮樹」、「顏清權」，
    前往案外人「羅莎食品股份有限公司」（下稱羅莎公司）任
    法人股東代表之改派書上「乙○○」印文相符即可得知；且
    自訴人乙○○平日即使用多枚印章，如附表（六）所示之「
    股份歸還同意書」確係自訴人乙○○所交付，若其上印章有
    與登記簿上原留印鑑章不符，此亦非被告丙○○、丁○○或
    許登鴻所得知悉，不能因此否定該文書真正之效力。（四）
    、乙○○確實有來開會，伊所提供的資料都是根據開會的實
    際情形而製作的資料；當時伊之辦公室遷到寧夏路，因為盈
    碩公司已經被乙○○違法變更奪走，會議記錄上載「本公司
    」是制式的格式。（五）、另被告丙○○確在大陸地區行使
    如附表（七）之「轉讓協議書」，但該文書為真正，縱有不
    法，其行為地亦在中國大陸地區，臺灣之法院應無管轄權云
    云。
二、被告丙○○原係自訴人盈碩公司之董事長，於91年5月間，
    經股東臨時會改選乙○○為董事長而解職，因丙○○未出席
    上開股東臨時會，遂不承認該次改選結果，並與自訴人乙○○間發生經營權糾紛，且以92年4月7日盈碩公司有召開股東
    臨時會，變更章程，及改選丙○○、丁○○、許登鴻3人為
    董事，戊○○為監察人，由丙○○委請「安侯建業會計師事
    務所」經理林雪華製作如附表（一）至（四）之文書，並由
    被告丙○○在上開文書及附表（五）之文書上用印，持以行
    使辦理變更公司登記之事實，業據被告丙○○、丁○○、戊○○供承在卷，核與證人林雪華、甲○○證述，及自訴人盈
    碩公司、乙○○指訴之情節相符，並有如附表所示之各項文
    書在卷可稽，自屬實在。而被告丙○○、丁○○於臺灣板橋
    地方法院假處分保全程序中，行使如附表（六）之「股份歸
    還同意書」之事實，除經其2人供承在卷外，亦經原審調取
    灣板橋地方法院92年度全字第22號假處分卷證資料核閱無誤
    ；至被告丙○○在大陸地區行使如附表（七）「轉讓協議書
    」之事實，亦據其自承在卷，並有該協議書及該案大陸律師
    所提民事達辯狀影本存卷可考，是被告丙○○、丁○○、戊○○有行使如附表所示各項文書之行為，當可認定。
三、自訴人乙○○於審理中堅決否認曾出席92年4月7日之「股東
    臨時會」，亦未交付印章予被告丙○○，或蓋用如附表所示
    之各項文書，且提出其所保管之「盈碩國際股份有限公司」
    及「乙○○」之印章各一顆，以證明與附表所示之文書文書
    之印文不符。被告丙○○、丁○○、戊○○3人雖執前詞置
    辯，惟查：
（一）、被告丙○○等人主張渠等於92年4月7日上午10時，確有
        召開股東臨時會，惟其會議地址卻非在自訴人盈碩公司
        所在之「台北縣三重市○○路○段192號8樓」，或「同
        址13樓」該公司之會議室內，而係在被告丙○○所經營
        之台北市○○路161號1樓瓦格蘭公司內，針對此項變更
        公司章程、改選董監事之重要會議，草率至此，已啟人
        疑竇，且其召開之地點更與該次會議紀錄上所載之「本
        公司」明顯不符，而被告林榮枝於審理中又稱當日許登
        鴻不在場，係其代理人周先生在場，此亦與會議紀錄上
        所載記錄人「許登鴻」不同，是當日是否確由自訴人乙○○擔任主席，被告許登鴻擔任紀錄，召開此會議，已
        非無疑。又證人黃贊光於原審審理中雖證稱：伊當日在
        瓦格蘭公司內工作，曾目睹自訴人乙○○前往開會，並
        交付印章予被告丙○○云云。但其僅係偶而在場工作之
        人，並未參加該次會議，復於審理詰問中對當日會議之
        其他情形一無所知，獨對交付印章之事印象深刻，此亦
        與常情相違。而自訴人乙○○自始即否認曾召開此股東
        臨時會，且被告丙○○於台灣板橋地方法院民事庭92年
        度訴字第2084號案件審理中，所提議事錄影本與經濟部
        中部辦公室卷存資料中之用印情形不同，其上被告許登
        鴻之簽名亦不相同（見該案判決書理由欄第3段第2項第
        3目）；且於審理中始終無法提出原董事會決議召開92
        年4月7日股東臨時會之會議紀錄，及該次股東會之簽到
        簿，以供調查何人出席，及代表之股數如何，自難單以
        本次有爭議之會議紀錄證明92年4月7日確有召開股東臨
        時會之事實。台灣板橋地方法院民事庭亦據此判決被告
        丙○○、丁○○、許登鴻與自訴人盈碩公司之董事關係
        不存在，被告丙○○與自訴人盈碩公司間董事長委任關
        係不存在，此有台灣板橋地方法院92年度訴字第2084號
        判決書附卷可按。另證人林雪華係依被告丙○○所提供
        之資料製作如附表（一）、（二）、（三）、（四）之
        文書後，交由被告丙○○取回用印，並不知所作文書內
        容真偽如何，此亦據證人林雪華在原審審理中證述綦詳
        ，顯然上開文書之存在，尚不能證明有開會之事實；況
        依證人林雪華所證情節，此項文書之作成在所謂「十點
        所召開股東臨時會」及「十一點所召開董事會」之後，
        由被告丙○○在電話中告知內容，經證人林雪華製作後
        由被告丙○○取回用印，而被告戊○○等人則稱伊到場
        開董事會時，未見自訴人乙○○在場，則自訴人乙○○
        自不可能於11時董事會後，仍留待現場用印。又觀諸附
        表（三）所示之股東臨時會議事錄（即卷附自證50）上
        ，「主席乙○○」之打字體下方與「乙○○」之印文中
        間，明顯有「丙○○」之錯誤印文存在，顯見係被告丙○○在偽造時，錯持自己之印章誤蓋其上。自訴人乙○○亦稱：不是事實我沒有參與等語。再質之被告丙○○
        ：「（既然有開會，為什麼沒有董事會議紀錄、股東會
        簽到簿等資料？）當時乙○○說要將股份還給我，那時
        盈碩公司已經被乙○○掏空，所以就臨時開股東會，沒
        有開董事會，股東會簽到簿應該有送給會計師，但時間
        已久，找不到了。（對股東臨時會議事錄，為何主席乙○○下方乙○○的印文中間有丙○○的印文之後又劃掉
        ，且許登鴻沒有參與會議記錄卻是許登鴻有何意見？）
        （提示並告以要旨）當時印章拿錯，所以蓋錯了，之後
        才劃掉。許登鴻找周茂霖代表出席，紀錄弄錯了」。即
        自訴代理人石宜琳律亦稱：被告丙○○已經坦承盈碩公
        司股東臨時會議事紀錄上蓋錯乙○○的章，且自訴人乙○○、被告丙○○因經營權已經有爭執的情況下，自訴
        人乙○○怎麼可能前往參與股東臨時會，且那麼多的股
        東，怎麼可能只有自訴人乙○○參與股東臨時會而已，
        這些均與常情不符」等語。是本案如附表（一）至（四
        ）文書及（五）登記表上之印文，應係由被告丙○○所
        偽造，至為灼然。
（二）、原審將所調取之經濟部中部辦公室留存之公司原始印鑑
        資料（即91年5月24日雙方均不爭執真正），連同自訴
        人乙○○所提保管中之「盈碩國際股份有限公司」（即
        丙１類）、「乙○○」（即丙２類）印章，及如附表所
        示之文書（即甲２至甲６類、乙４類）送法務部調查局
        鑑定，發現：盈碩公司原始印鑑章（甲１類），係由自
        訴人乙○○保存之印章（丙１類，依鑑定報告之附件，
        此印章所蓋用之印文列為丙類）所蓋，並與附表所示（
        一）至（五）之印文不同（即甲２、３、４、５、６類
        與丙１類不同）；而盈碩公司代表人乙○○原始印鑑章
        （即乙１類），係由自訴人乙○○保存之印章（丙２類
        ）所蓋，並與附表（三）所示之印文（乙４類）不同；
        此有該局94年1月24日調科貳字第09400016780號鑑定通
        知書1件在卷可憑，益見如附表（一）至（四）之文書
        ，及附表（五）之印文，係被告丙○○等人所偽造。
（三）、又一般人在使用習慣上，固常見有數顆印章同時使用之
        情形，但本件既為辦理公司變更董監事之登記，則其所
        使用之印鑑章，自應以是否與公司登記事項卡上原登記
        之印章相符為斷。被告丙○○辯稱如附表所示之文書上
        「乙○○」之印文，應與自訴人乙○○於91年間改派羅
        莎公司法人股東代表之文書上印文相同。然被告林榮所
        為此部分辯解，僅提出1份影印之文書為證，並未提出
        原件以供比對，亦未主張送鑑定之證據方法，法院自難
        憑其空言主張而有所認定。況本件既在判斷如附表文書
        上之印章，與公司登記事項卡上之留存印章是否相符，
        自以該2者相互比對即已足，被告丙○○此部分之辯解
        縱然屬實，亦無從為其有利之認定。
（四）、另被告丙○○、丁○○、許登鴻等人於前開92年度全字
        第22 號假處分事件審理中，所行使如附表（六）之「
        股份歸還同意書」，業經自訴人乙○○堅決否認出自其
        手，被告丙○○雖辯稱係自訴人乙○○所交付，但對交
        付之時間、地點均無法舉證以實其說；而原審將自訴人
        乙○○留存之印鑑章連同該同意書原件送法務部調查局
        鑑定，經以重疊比對法、特徵比對法鑑定結果，認其上
        之印文與送請比對之印章所蓋印文2者並不相同，此有
        該局94 年11月24日調科貳字第09400320580號鑑定通知
        書1紙附卷可證。被告丙○○、丁○○既無法證明該「
        股份歸還同意書」之來源，其為被告丙○○所持有，並
        提出供被告丙○○、丁○○、許登鴻在訴訟中行使之用
        ，且其內容係將股東之股份全數歸予被告丙○○所有，
        依此內容，該文書應係被告丙○○所偽造，殆可認定。
        而台灣板橋地方法院民事庭於93年度重訴字第350號案
        件中，亦同此認定，並據此判決自訴人乙○○及其他股
        東之股東權依然存在，此亦有該案民事判決書附卷可證
        ，被告丙○○所辯由自訴人乙○○交付乙節，洵無可採
        。
（五）、被告丙○○所提有關證4號之黃贊光、戊○○2人於92
        年3月5日股份讓渡證明書2份，證明其擁有該2人之股份
        。然如附表（六）之「股份歸還同意書」係偽造而來，
        已如前述。此2件讓渡書係被告自行製作之文書，未經
        任何驗證程序，其真實性尚有疑問，自不能據為有利被
        告等人之認定。
（六）、又被告丙○○行使如附表（七）「轉讓協議書」之地點
        ，在中國大陸北京，而中華民國憲法第4條明文：「中
        華民國領土，依其固有之疆域，非經國民大會之決議，
        不得變更之。」而國民大會亦未曾為變更領土之決議。
        又中華民國憲法增修條文第11條復規定：「自由地區與
        大陸地區間人民權利義務關係及其他事務之處理，得以
        法律為特別之規定。」且臺灣地區與大陸地區人民關係
        條例第2條第2款更指明：「大陸地區：指台灣地區以外
        之中華民國領土。」揭示大陸地區仍屬我中華民國之領
        土；該條例第75條復規定：「在大陸地區或在大陸船艦
        、航空器內犯罪，雖在大陸地區曾受處罰，仍得依法處
        斷。但得免其刑之全部或一部之執行。」據此，大陸地
        區現在雖因事實上之障礙為我國主權所不及，但在大陸
        地區犯罪，仍應受我國法律之處罰，即明示大陸地區猶
        屬我國領域，並未對其放棄主權，此項權利係依據憲法
        而來，並應為執行法律之法官所服膺，不因政治人物之
        主觀價值或宣示而有所改變。況且，犯罪事實三之部分
        ，與犯罪事實一、二之部分為裁判上一罪關係，並非數
        罪併罰之案件，亦非在「國外」之犯罪，本院本得就其
        全部享有管轄權。次查，自訴人乙○○於本院審理中堅
        決否認如附表（七）之文書係其所為，而本案起訴時間
        在92年7月15日，在此之前，被告丙○○與自訴人乙○○間已有多起訴訟進行中，雙方關係勢同水火，自訴人
        乙○○豈有於93年1月間，仍與被告丙○○協議轉讓商
        標權之事，故如附表（七）之協議書上「乙○○」、「
        道地國際股份有限公司」之印文不實，該文書應屬偽造
        ，殆可認定。
（七）、被告丙○○告訴自訴人乙○○於91年5月9日並未召開股
        東臨時會，而偽造文書辦理變更登記1案，業經台灣板
        橋地方法院檢察署檢察官偵查後，認當日確有召開臨時
        股東會，其召開程序確屬合法，於93年7月31日以93年
        度偵字第3328號不起訴處分，並經台灣高等法院檢察署
        檢察長以93年度上聲議字第3350號駁回再議，有不起訴
        處分書在卷可稽。至被告丙○○等人主導之盈碩公司92
        年11月8日召開之董事會推舉何人擔任董事，僅係公司
        經營權誰屬之民事糾紛，與92年4月7日有無偽造文書之
        犯行無關，凡此均不能據為有利被告丙○○等人之認定
        。
（八）、依上開說明，92年4月7日並無股東會、董事會之召開，
        被告丙○○、丁○○、戊○○竟稱參加2會，或僅參加1
        會，自屬虛偽不實，其3人依上開會議決議出任董事、
        監察人，則其3人就此有犯意聯絡，行為分擔，應可認
        定。
（九）、綜上所述，被告丙○○、丁○○、戊○○等人所辯各節
        ，或與本案之論斷無涉，或屬事後卸責之詞，均不足採
        信。本件事證明確，被告丙○○、丁○○、戊○○3人
        之犯行均堪認定。
四、核被告丙○○、丁○○、戊○○所為犯罪事實一之行為，係
    犯刑法216條、第210條之行使偽造私文書罪，刑法第214條
    之使公務員登載不實文書罪；被告丙○○、丁○○所為犯罪
    事實二之行為，係犯刑法216條、第210條之行使偽造私文書
    罪；被告丙○○所為犯罪事實三之行為，係犯刑法216條、
    第210條之行使偽造私文書罪。被告丙○○、丁○○、戊○○在犯罪事實一所為偽刻印章、偽造印文之行為，為偽造私
    文書之部分行為；其偽造後復持以行使，其偽造之低度行為
    應為行使之高度行為所吸收，均不另論罪。被告丙○○在犯
    罪事實二所為偽造印文之行為，為偽造私文書之部分行為；
    其偽造後復持以行使，其偽造之低度行為應為行使之高度行
    為所吸收，亦不另論罪。被告丙○○在犯罪事實三所為偽造
    印文之行為，為偽造私文書之部分行為；其偽造後復持以行
    使，其偽造之低度行為應為行使之高度行為所吸收，亦不另
    論罪。被告丙○○、丁○○、戊○○等3人，就犯罪事實一
    利用不知情之證人林雪華製作文書，及行使文書使公務員登
    載不實之行為，為間接正犯。被告丙○○、丁○○、戊○○
    及許登鴻（另行審理）就犯罪事實一之犯行，被告丙○○、
    丁○○、許登鴻（另行審理）就犯罪事實二（行使）之部分
    ，各有犯意聯絡及行為分擔，為共同正犯。又被告等行為後
    ，刑法上第55條牽連犯之規定及第56條連續犯之規定，業於
    94年1 月7日修正公布刪除，並於95年7月1日施行，依刑法
    第2條第1項規定，比較新舊法結果，以適用修正前刑法第55
    條牽連犯從一重處斷或第56條連續犯之規定以一罪論，較有
    利於被告，自應適用修正前之法律。故被告丙○○、丁○○
    、戊○○就犯罪事實一中，以一行使行為同時行使數偽造之
    私文書，係一行為觸犯數罪名之想像競合犯，應依刑法第55
    條之規定從一重依行使偽造私文書罪處斷外；又被告丙○○
    、丁○○、戊○○3人在犯罪事實一中所為行使偽造私文書
    罪、使公務員登載不實文書罪間，有修正前刑法上方法目的
    之牽連關係，為牽連犯，依前開說明，應適用修正前刑法第
    55條牽連犯從一重處斷；另被告丙○○對犯罪事實一、二、
    三之行使偽造私文書犯行，被告丁○○對犯罪事實一、二之
    行使偽造私文書犯行，均係因自訴人盈碩公司之經營糾紛而
    來，時間緊接，犯罪構成要件相同，顯係基於概括犯意反覆
    而為，應依修正前刑法第56條連續犯之規定加重其刑。
五、原審據以論罪科刑，固非無見，然原判決（一）、認本件如
    附表所示（一）至（五）之文書，係被告丙○○、丁○○、
    戊○○、許登鴻（另行審理）所偽造之文書，已持交經濟部
    中部辦公室編入登記資料，但其上偽造之印文，及如附表（
    八）所示之「盈碩國際股份有限公司」、「乙○○」之印章
    各1顆，因被告丙○○等人否認犯罪而無法查悉所在，但既
    無證據證明業已滅失，且屬偽造之印章、印文，仍應依刑法
    第219 條之規定，然未說明前開（一）至（五）之文書，不
    予沒收之理由；（二）、另認如附表（六）之「股份歸還同
    意書」，係被告丙○○、丁○○、許登鴻（另行審理）所行
    使偽造之文書，已存入原審卷宗內，因供其他案件審理時使
    用，故不予宣告沒收云云，然該「股份歸還同意書」是否應
    予沒收，為依法應否沒收之問題，法院自不得慮及其他案件
    審理時，或將使用而不予沒收。自訴人及被告等上訴指摘原
    判決不當，雖均非有理由，惟原判決既有可議，自應由本院
    予以撤銷改判。爰分別審酌被告丙○○、丁○○、戊○○三
    人犯罪之動機、目的、手段，藉此犯罪方法所掌握自訴人盈
    碩公司之資產，及犯罪後之態度等一切情狀，分別量處如主
    文所示之刑，並均諭知易科罰金之折算標準，惟查被告等於
    犯罪時之刑法第41條第1項前段規定：「犯最重本刑為5年以
    下有期徒刑以下之刑之罪，而受6個月以下有期徒刑或拘役
    之宣告，因身體、教育、職業、家庭之關係或其他正當事由
    ，執行顯有困難者，得以1元以上3元以下折算1日，易科罰
    金。」又被告等行為時之易科罰金折算標準，修正前罰金罰
    鍰提高標準條例第2條前段（現已刪除）規定，就其原定數
    額提高為100倍折算1日，則本件被告行為時之易科罰金折算
    標準，應以銀元300元折算1日，經折算為新臺幣後，應以新
    臺幣900元折算為1日。惟95年7月1日修正公布施行之刑法第
    41條第1項前段則規定：「犯最重本刑為5年以下有期徒刑以
    下之刑之罪，而受6個月以下有期徒刑或拘役之宣告者，得
    以新臺幣1千元、2千元或3千元折算1日，易科罰金。」比較
    修正前後之易科罰金折算標準，以95年7月1日修正公布施行
    前之規定，較有利於被告等，則應依刑法第2條第1項前段，
    適用修正前刑法第41條第1項前段規定，定其折算標準。
六、本案如附表所示（一）至（五）之文書，係被告丙○○、丁○○、戊○○、許登鴻（另行審理）所偽造之文書，已持交
    經濟部中部辦公室編入登記資料，但其上偽造之印文，及如
    附表（八）所示之「盈碩國際股份有限公司」、「乙○○」
    之印章各1顆，因被告丙○○等人否認犯罪而無法查悉所在
    ，但既無證據證明業已滅失，且屬偽造之印章、印文，本院
    仍應依刑法第219九條之規定，在各被告項下宣告沒收。如
    附表（六）之「股份歸還同意書」，係被告丙○○、丁○○
    、許登鴻（另行審理）所行使偽造之文書，已存入本院卷
    卷宗內，因供其他案件審理時使用，故不予宣告沒收，但其
    上偽造之印文，應依刑法第219條之規定在被告丙○○、丁○○項下沒收。如附表編號（七）之「轉讓協議」書上偽造
    之乙○○印文2枚、道地國際股份有限公司之印文1枚，係被
    告丙○○偽造之印文，如附表（九）之「道地國際股份有限
    公司」之印章1顆，係被告丙○○偽造之印章，亦因被告丙○○否認犯罪而無法查悉所在，但既無證據證明業已滅失，
    且屬偽造之印章、印文，本院應依刑法第219條之規定在被
    告丙○○項下宣告沒收。
七、自訴人乙○○於94年10月5日「追加自訴續狀」敘及犯罪事
    實三之自訴事實時，並未提及被告丙○○如何為從事業務之
    人登載不實文書，況被告丙○○並非「道地國際股份有限公
    司」之員工，如何認係從事該公司業務之人，縱該文書內容
    不實，亦僅屬偽造私文書，而非業務登載不實。自訴人乙○○在書狀中雖臚列被告丙○○所涉法條為刑法第215條之從
    事業務之人登載不實文書罪，既非犯罪事實欄所起訴之事實
    ，應認係「贅列」，本院毋庸在判決中為無罪之諭知，附此
    敘明。
八、臺灣板橋地方法院檢察署94年度他字第1670號移送併意旨略
    以：被告丙○○與另案被告鄭新豐於91年10月28日出具內容
    不實之聲明書「不慎遺失本公司登記用印鑑乙枚，特此聲明
    作廢」向公司登記主管機關為變更登記聲請，及於91年11月
    間偽造盈碩公司「改派書」，改派周茂霖、許登鴻接任王榮
    樹、顏清權擔任盈碩公司在羅莎公司法人董事代表職務之行
    為，與本案原審審理之偽造盈碩公司「股東臨時會議事錄等
    文書」、自訴人乙○○「股份歸還同意書」及道地公司「轉
    讓協議書」等犯罪事實，訊據自訴人認其與原判決認定之犯
    罪事實並不相同，且此部分行為，被告丙○○與鄭新豐係以
    奪取羅莎公司經營權為目的，與前述被告等人嗣後為爭取盈
    碩公司經營權所為之犯罪行為，顯非基於概括之犯意為之，
    應無併案審理之餘地，否則亦應併予審理，原判決認此部分
    事實，以同一事實為由，未予審理並諭知罪責，有已受請求
    之事項未予判決之疏失。本院經查併案之台灣板橋地方法院
    檢察署94年度他字第1670號即臺灣士林地方法院檢察署93年
    他字第3037號，共犯鄭新豐經臺灣士林地方法院檢察署以92
    年偵字第10518號起訴，起訴書則未列被告丙○○為共犯，
    且與本案之事實並非同一，嗣自訴人在本院提起自訴後，始
    由自訴人乙○○另行具狀提出告訴，本院自不得予審理，應
    退回檢察官另行偵辦，併此敘明。
九、臺灣臺北地方法院檢察署檢察官95年度偵字第9814號併辦意
    旨略以：被告丙○○為取得盈碩盈碩公司之經營權，竟基於
    偽造文書之犯意，偽造盈碩公司曾於92年4月7日召開股東臨
    時會議及董事會議，並持之向經濟部中部辦公室申請變更其
    為盈碩公司代表人，使不知情經濟部中部辦公室承辦公務員
    將此不實事項登載於職務上所掌之公文書，足以生損害於盈
    碩公司及經濟部中部辦公室管理公司登記之正確性。丙○○
    復於92年11月8日召集盈碩公司股東會，會中改選其本人、
    許登鴻、丁○○及國凱事業有限公司（下稱國凱公司）為董
    事，而國凱公司指派王前輝、李豐裕、宋美芳、康肇雄為該
    公司法人代表董事，而上開董事復於同日召開董事會，推選
    丙○○為董事長、李豐裕為總經理，詎丙○○明知李豐裕、
    王前輝、黃金鳳對於盈碩公司並無債權，竟復基於意圖為自
    己或第三人不法所有、偽造有價證券及偽造文書之犯意，丙○○先以盈碩公司之名義，偽造開立3張本票分別交與李豐
    裕、王前輝、黃金鳳等3人，該3人再各持之向法院聲請裁定
    准予強制執行盈碩公司之財產，使不知情法官將此不實事項
    登載於職務上所製作之裁定書上，足以生損害於盈碩公司。
    案經盈碩公司及其代表人乙○○告訴及臺北市政府警察局大
    安分局報告偵辦，因認被告丙○○、李豐裕、王前輝、黃金
    鳳對於盈碩公司並無債權，竟復基於意圖為自己或第三人不
    法所有，偽造有價證券及偽造文書之犯意，丙○○先以盈碩
    公司之名義，偽造開立3張本票分別交與李豐裕、王前輝、
    黃金鳳等3人，該3人再各持之向法院聲請裁定，因認被告丙○○、李豐裕、王前輝、黃金奉另觸犯刑法上之偽造有價證
    券及詐欺等罪嫌云云。經查除偽造文書部分已經判決已如前
    述外，經訊據被告丙○○坦承有開3張本票不諱，惟辯稱：
    確實有這些債務，88年3月20日伊是發起的董事長，91年5月
    9日伊並沒有召開董事會、股東臨時會，他們就將董事長變
    更為乙○○，乙○○只是林純精的人頭，伊開本票時，伊還
    是盈碩國際股份有限公司的負責人等語。惟訊之自訴人代理
    人均稱：被告丙○○既已非盈碩國際股份有限公司的負責人
    ，以盈碩公司名義簽發本票，顯然為偽造有價證券，又偽造
    有價證券與本案是否為連續犯之關係，因為構成要件不同，
    是否可以併案，請庭上斟酌等語。查被告丙○○縱基於意圖
    為自己或第三人不法所有，以盈碩公司之名義，偽造開立3
    張本票分別交與李豐裕、王前輝、黃金鳳等3人，持向法院
    聲請裁定，所為偽造有價證券及詐欺罪部分，與前開偽造文
    書犯罪犯罪構成要件不同，即或有偽造文書犯行，亦與前開
    偽造文書無修正前刑法第55條之牽連犯或第56條之連續犯關
    係，本院即無從併辦，應退由檢察另行辦理，應予敘明。
據上論斷，應依刑事訴訟法第369條第1項前段、第364條、第299
條第1項前段，刑法第28條、修正前第56條、第216條、第210條
、第214條、第2條第1項前段、修正前第55條、修正前第41條第1
項前段、第219條，罰金罰鍰提高標準條例第1條前段、第2條，
判決如主文。
中    華    民    國    95    年    10    月    24    日
                  刑事第八庭審判長法  官  鄭文肅
                                  法  官  陳國文
                                  法  官  江國華
以上正本證明與原本無異。
如不服本判決，應於收受送達後10日內向本院提出上訴書狀，其
未敘述上訴之理由者並得於提起上訴後10日內向本院補提理由書
（均須按他造當事人之人數附繕本）。
                                  書記官  陳玉嬋
中    華    民    國    95    年    10    月    27    日
附錄本案論罪科刑法條全文：
刑法第210條
偽造、變造私文書，足以生損害於公眾或他人者，處5年以下有
期徒刑。
刑法第214條
明知為不實之事項，而使公務員登載於職務上所掌之公文書，足
以生損害於公眾或他人者，處3年以下有期徒刑、拘役或5百元以
下罰金。
刑法第216條
行使第201條至第215條之文書者，依偽造、變造文書或登載不實
事項或使登載不實事項之規定處斷。
附    表：
┌──┬─────────┬────────┬────┐
│編號│  文  書  名  稱  │  偽造印文數量  │備    註│
├──┼─────────┼────────┼────┤
│一  │盈碩國際股份有限公│盈碩國際股份有限│附於自證│
│    │司章程            │公司印文1枚     │        │
├──┼─────────┼────────┼────┤
│二  │盈碩國際股份有限公│盈碩國際股份有限│附於自證│
│    │司股東名冊        │公司印文1枚     │        │
├──┼─────────┼────────┼────┤
│三  │盈碩國際股份有限公│盈碩國際股份有限│附於自證│
│    │司股東臨時會議事錄│公司印文1枚、林 │        │
│    │                  │茂盛印文1枚     │        │
├──┼─────────┼────────┼────┤
│四  │盈碩國際股份有限公│盈碩國際股份有限│附於自證│
│    │司董事會議事錄    │公司印文1枚     │        │
├──┼─────────┼────────┼────┤
│五  │經濟部中部辦公室92│盈碩國際股份有限│附於自證│
│    │年4月17日經授中字 │公司印文1枚     │        │
│    │第00000000│                │        │
│    │３９０號函核准變更│                │        │
│    │之股份有限公司變更│                │        │
│    │登記表            │                │        │
├──┼─────────┼────────┼────┤
│六  │92年2月22日「股份 │乙○○印文1枚   │附於自證│
│    │歸還同意書」      │                │        │
│    │                  │                │        │
├──┼─────────┼────────┼────┤
│七  │轉讓協議書        │協議書上及其後所│附於自證│
│    │                  │附身分證上乙○○│        │
│    │                  │之印文各1枚，道 │        │
│    │                  │地國際股份有限公│        │
│    │                  │司印文1枚       │        │
├──┼─────────┼────────┼────┤
│八  │                  │供偽造前開文書之│無證據證│
│    │                  │「盈碩國際股份有│明已滅失│
│    │                  │限公司」、「林茂│        │
│    │                  │盛」印章各1顆   │        │
├──┼─────────┼────────┼────┤
│九  │                  │供偽造轉讓協議書│無證據證│
│    │                  │之「道的國際股份│明已滅失│
│    │                  │有限公司」印章1 │        │
│    │                  │顆              │        │
└──┴─────────┴────────┴────┘


司法院資訊處製作；財團法人民間司法改革基金會備份。
